【裁判字號】    92,上訴,1162
【裁判日期】    920729
【裁判案由】    偽造有價證券
【裁判全文】
臺灣高等法院臺中分院刑事判決            民國九十二年度上訴字第一一六二號
    上  訴  人
    即  被  告  張啟信
    選任辯護人  陳益軒律師
                劉思顯律師
右上訴人因偽造有價證券案件，不服臺灣台中地方法院中華民國九十二年五月廿三日
第一審判決（民國九十二年度訴字第一○九八號，起訴案號：臺灣台中地方法院檢察
署民國九十一年度偵字第二一九九三號），提起上訴，本院判決如左：
    主      文
原判決撤銷。
張啟信連續意圖供行使之用，而偽造有價證券，處有期徒刑壹年捌月，緩刑貳年。
偽造之如附表所示之本票陸紙均沒收。
    事      實
一、張啟信素行不佳，前曾犯賭博、公共危險等罪（均未構成累犯），詎仍不知悔改
    。張啟信於民國（下同）九十年三月間，與友人王寶增一同至潘富國所經營位於
    台中市○○路四六一號之「大世界酒店」消費數次，因而認識潘富國，張啟信為
    支付王寶增代墊之「大世界酒店」消費款及其他借款，開具支票予王寶增收執，
    王寶增嗣將張啟信所開立之前開支票，轉交予潘富國，潘富國則代張啟信墊付張
    啟信所開立之支票，並要求張啟信須提供他人開立之票據，作為還款憑據，張啟
    信竟基於意圖供行使之用而偽造本票之概括犯意，連續於附表所示之時間，在台
    中市○○路○段三三九號住處，盜用其母親李彩雲、妻子巫素菁之印章及偽造署
    押，偽造李彩雲及巫素菁名義簽發之本票共六紙後，復於各該偽造本票之當日，
    在前開之「大世界酒店」將偽造之本票交付潘富國收執而行使之。張啟信嗣於犯
    罪被發覺前，於九十一年八月三十日具狀向臺灣臺中地方法院檢察署檢察官自首
    而接受裁判。
二、案經張啟信向臺灣臺中地方法院檢察署檢察官自首後偵查起訴。
    理      由
一、訊據被告張啟信，對於右揭事實坦承不諱，核與證人潘富國、李彩雲、巫素菁證
    述之情節相符，並有發票人為李彩雲之本票影本四紙、發票人為巫素菁之本票影
    本二紙在卷可稽，且證人潘富國於該六紙本票屆期未獲付款後，向臺灣臺中地方
    法院聲請本票裁定（原審法院九十一年度票字第九六七七號、九十一年度票字第
    九六七八號民事裁定），證人李彩雲、巫素菁即對潘富國提起確認本票債權不存
    在之訴（原審法院九十一年度中簡字第一七六七號民事判決），主張系爭六紙本
    票均非李彩雲、巫素菁所簽發，亦未授權張啟信簽發系爭本票，經法官命李彩雲
    、巫素菁當庭書寫姓名以供比對，該六紙本票上之李彩雲、巫素菁簽名筆跡顯與
    李彩雲、巫素菁本人書寫筆跡不符等情，此有各該民事裁定及民事判決影本附卷
    可憑，並經原審調閱該卷宗查核屬實，事證至臻明確，被告張啟信偽造有價證券
    犯行洵堪認定。
二、核被告張啟信所為，係犯刑法第二百零一條第一項意圖供行使之用，而偽造有價
    證券罪。被告盜用印章、偽造署押，為偽造有價證券之部分行為，依法不另成罪
    ，其行使偽造有價證券之低度行為，應為偽造有價證券之高度行為所吸收，不另
    論罪。被告偽造前開六紙本票之時間緊接，所犯均係犯罪構成要件相同之罪名，
    顯係基於概括犯意反覆為之，為連續犯，應依刑法第五十六條之規定以一罪論，
    並加重其刑。被告張啟信於本件犯罪事實尚未為有偵查犯罪職權之公務員發覺時
    ，即具狀向台灣台中地方法院檢察署檢察官自首而接受裁判，應依刑法第六十二
    條規定減輕其刑。原審以被告罪證明確，予以論罪科刑，原無不合，惟查被告盜
    用印章、偽造署押，為偽造有價證券之部分行為，原判決疏未說明，尚有未洽，
    被告上訴意旨指摘原判決量刑太重，雖為無理由，惟原判決既有上開可議之處，
    自屬不能維持，應由本院將原判決撤銷改判。爰審酌被告犯罪之動機、目的、手
    段、犯後坦承犯行等一切情狀，量處以有期徒刑一年八月，又被告以前未曾受有
    期徒刑以上刑之宣告，此有台灣高等法院被告全國前案紀錄表附卷可證，犯罪後
    坦白承認，被害人即其母、妻均表示不願追究，而另一被害人潘富國亦曾在偵查
    中表示希望給被告自新機會，被告經過此次之判刑後，當知悔過，不致有再犯之
    虞，其所宣告之刑，本院認為以暫不執行為適當，併依法宣告緩刑二年，以啟自
    新。至偽造之如附表所示之本票六紙，均應依刑法第二百零五條之規定，不問屬
    於犯人與否，應依法併予宣告沒收之。
據上論斷，應依刑事訴訟法第三百六十九條第一項前段、第三百六十四條、第二百九
十九條第一項前段，刑法第五十六條、第二百零一條第一項、第六十二條、第七十四
條第一款、第二百零五條，罰金罰鍰提高標準條例第一條前段，判決如主文。
本案經檢察官劉翼謀到庭執行職務。
中      華      民      國      九十二     年     七      月     廿九   日
                                臺灣高等法院臺中分院刑事第五庭
                                      審判長法  官  袁  從  楨
                                            法  官  郭  同  奇
                                            法  官  胡  森  田
右正本證明與原本無異。
如不服本判決應於收受送達後十日內向本院提出上訴書狀，其未敘述上訴之理由者並
得於提起上訴後十日內向本院補提理由書（均須按他造當事人之人數附繕本）。
                                            書記官  林  振  甫
中      華      民      國      九十二     年     七      月     三十   日
                                                                        Ａ
附表
┌──┬──────────┬────┬───────────────┐
│編號│偽造本票之日期      │被偽造發│  票號、面額（新台幣）、到期日│
│    │                    │票名義人│                              │
├──┼──────────┼────┼───────────────┤
│一  │九十一年二月一日    │李彩雲  │  二四三七六一號              │
│    │                    │        │  八萬四千元                  │
│    │                    │        │  九十一年二月二十七日        │
├──┼──────────┼────┼───────────────┤
│二  │九十一年二月五日    │巫素菁  │  二四三七六二號              │
│    │                    │        │  十二萬元                    │
│    │                    │        │  九十一年二月二十五日        │
├──┼──────────┼────┼───────────────┤
│三  │九十一年二月二十日  │巫素菁  │  二四三七五五號              │
│    │                    │        │  八萬元                      │
│    │                    │        │  九十一年二月二十五日        │
├──┼──────────┼────┼───────────────┤
│四  │九十一年二月二十日  │李彩雲  │  二四三七五六號              │
│    │                    │        │  五萬元                      │
│    │                    │        │  九十一年二月二十五日        │
├──┼──────────┼────┼───────────────┤
│五  │九十一年二月二十二日│李彩雲  │  二四三七五七號              │
│    │                    │        │  二萬五千元                  │
│    │                    │        │  九十一年二月二十七日        │
├──┼──────────┼────┼───────────────┤
│六  │九十一年三月六日    │李彩雲  │  三四一八七七號              │
│    │                    │        │  十三萬元                    │
│    │                    │        │  九十一年三月十五日          │
└──┴──────────┴────┴───────────────┘
                                                                     Ａ

司法院資訊處製作；財團法人民間司法改革基金會備份。
